【裁判字號】    88,訴,939
【裁判日期】    890110
【裁判案由】    毒品危害防制條例
【裁判全文】
臺灣桃園地方法院刑事判決                          八十八年度訴字第九三九號
    公  訴  人  臺灣桃園地方法院檢察署檢察官
    被      告  乙○○
    指定辯護人  本院公設辯護人  甲○○
右列被告因違反毒品危害防制條例案件，經檢察官提起公訴（八十八年度偵字第八０
一二號），本院判決如左：
    主  文
乙○○持有第一級毒品，處有期徒刑貳年陸月。
扣案之第一級毒品海洛因捌包淨重拾玖點伍壹公克（包裝重參點貳陸公克），及第二
級毒品安非他命拾參包，共淨重肆百貳拾壹點參壹公克（包裝重拾點柒壹公克）均沒
收銷毀。
    事  實
一、乙○○於民國八十八年五月十七日，在台北縣土城市向年籍不詳名叫「劉秋麗」
    之女子，購入第一級毒品海洛因八包淨重十九點五一公克、包裝重三點二六公克
    ，及第二級毒品安非他命十三包，共淨重四百二十一點三一公克、包裝重十點七
    八公克，即藏放於不知情之林水龍所有車號ＧＡ－七八００號自小客車上持有之
    ，擬預供施用。嗣於八十八年五月二十四日晚間十一時許，在其駕駛停放於桃園
    縣大溪鎮慈光一村二六號前之前揭小客車上，為警查獲，並扣得上開第一級毒品
    海洛因八包及第二級毒品安非他命十三包。
二、案經桃園縣警察局大溪分局報告台灣桃園地方法院檢察署檢察官偵查起訴。
    理  由
一、右揭事實業據被告乙○○坦承不諱，扣案藥物經送檢驗結果：白粉八包均係海洛
    因，合計淨重十九點五一公克（包裝重三點二六公克）；結晶十三包均係甲基安
    非他命，合計淨重四二一點三一公克（包裝重十點七八公克），此分別有法務部
    調查局八十八年六月二十一日第00000000號、及八十八年十月十九日第
    00000000號鑑定通知書各一紙在卷為憑，事證已臻明確，犯行堪以認定
    。
二、按海洛因及安非他命為毒品危害防制條例所規範之第一級、第二級毒品，該條例
    第二條第一項第一款、第二款分別定有明文，被告持有之，核犯該條例第十一條
    第一項、第二項之持有第一級、持有第二級毒品罪。公訴人雖以被告於警訊及偵
    查中坦承不諱，及有扣案之海洛因、安非他命、針筒二支、分裝袋三百六十五只
    、吸管十八支、玻璃球吸管一個、葡萄糖十包、電子磅秤一台、Motorola行動電
    話一具及現金一萬零八百五十六元。論斷被告販賣上開毒品，所犯為毒品危害防
    制條例第四條第一項、第二項之販賣第一、二級毒品罪嫌。惟查，被告堅決否認
    有販賣之意圖，辯稱：製作警訊筆錄時伊正在提藥，隨後即送至檢察署偵訊亦尚
    在提藥中，故該筆錄是在其精神狀況不佳、意識不清下所作，並非實在；且扣案
    之海洛因及安非他命係因伊施用量大，又遭通緝想一次買齊逃亡，電子秤則係為
    防所買之毒品斤兩不足所購置，分裝袋係購買一整包內本含數百個小袋子等語；
    再查，證人即查獲被告之員警蘇高男於本院審理中證稱：「（本件查獲之經過？
    ）當時被告車停在住戶旁邊，住戶看到他正準備要施打毒品就報警，當時我們正
    在巡邏。」、「（你們趕到時被告藥打下去了沒有？）我忘了。」等語，被告亦
    於本院審理中供稱：「被查獲當時我正在提藥，正要施打下去，他們（指警員）
    就來了，我正找到血管，藥還在針筒內」等語，是被告查獲後製作筆錄時不無正
    處於提藥狀態之可能，況衡諸常情，施用毒品成癮者，縱屬無業無收入，仍借款
    大量購買毒品以降低成本，被告於通緝準備逃亡時向其較熟悉之毒品貨源一次購
    入大量尚屬可解，又自行以電子秤秤重以防所購毒品斤兩不足者，亦所在多有，
    況且依目前市場慣例，凡購買分裝袋一整包內含百餘只為計算單位，絕無以單個
    為單位購買者，是查扣之分裝袋雖有三百六十五只，恐仍未足以推論被告係因意
    圖販賣毒品而「大量」購買分裝袋以利分裝販賣；其餘扣案之施用毒品器具、行
    動電話、現金等，與有否販賣毒品，亦無必然之關聯性。而被告另案施用毒品行
    為，經觀察勒戒後，認有繼續施用之傾向，為本院裁定應強制戒治乙節，有本院
    被告全國前案記錄表在卷可憑，抑且，被告前次雖因施用第一級毒品海洛因而裁
    定送觀察、勒戒，惟遭查獲時，亦扣得吸管、玻璃球吸管等施用第二級毒品安非
    他命之器具，足徵被告準備施用、或甫染施用安非他命之惡習，其所辯耗用毒品
    量鉅，始一次購足大量毒品等節，非無所據，且公訴人所指被告販毒予綽號「長
    腳」、「阿宏」及「阿龍」之男子一節，詢之證人丙○○○○於本院審理中證稱
    ：「（可否提出扣案之帳冊？）有交給同事追查，同事調動就遺失了。」、「（
    有無追查下手資料？）只有綽號無法追查。」等語，是本件既無何具體事證證明
    被告有販出毒品之事實，按刑事訴訟法上證明之資料，無論其為直接證具或間接
    證據，均須達於一般之人均不致於有所懷疑，而得確信其為真實之程度，始得據
    為有罪之認定，若其關於被告是否犯罪之證明未能達此程度，而有合理性懷疑之
    存在，致使無從形成有罪之確信，根據「罪證有疑，利於被告」之證據法則，即
    不得遽為不利被告之認定，此有最高法院七十六年台上字第四九八六號判例意旨
    足資參照，故依此罪疑惟輕原則，尚難遽認被告持有上開毒品即意在販賣，應認
    被告所犯限於持有第一、二級毒品，而非販第一、二級賣毒品，公訴人援引之起
    訴法條，尚有未洽，應予變更。又被告持有之上開毒品乃預備供施用而未及施用
    者，是本案論罪之持有行為因施用之行為尚未實行，而不為施用行為所收，與施
    用毒品前持有毒品之低度行為為施用毒品之高度行為所吸收者有間，故與被告另
    案施用毒品而強制戒治部分無裁判上或實質上一罪關係，併此指明，再被告一持
    有行為，持有第一級毒品海洛因及第二級毒品安非他命，同時觸犯毒品危害防治
    條例第十一條第一項及第二項，為想像競合犯，應依刑法第五十五條之規定，從
    一重之毒品危害防治條例第十一條第一項罪處斷。爰審酌被告所持有之第一、二
    級毒品安非他命數量甚鉅，潛在毒害群體社會之可能性極大等一切情狀，從重量
    處如主文所示之刑。
三、扣案之第一級毒品海洛因八包淨重十九點五一公克（包裝重三點二六公克），及
    第二級毒品安非他命十三包，共淨重四百二十一點三一公克（包裝重十點七八公
    克）為查獲之第一、二級毒品，應依毒品危害防治條例第十八條第一項前段宣告
    沒收銷毀；至於其餘扣案物品則均與被告持有第一、二級毒品安非他命之犯行無
    涉，毋庸於本案中宣告沒收，附此敘明。
據上論斷，應依刑事訴訟法第二百九十九條第一項前段、第三百條，毒品危害防治條
例第十一條第一項、第二項、第十八條第一項前段，刑法第十一條、第五十五條，判
決如主文。
本案經檢察官廖江憲到庭執行職務。
中      華      民      國      八十九      年     一     月    十六    日
                                臺灣桃園地方法院刑事第四庭
                                      法  官   吳俊螢
右正本證明與原本無異。
如不服本判決，應於判決送達後十日內向本院提出上訴狀( 應附繕本 )，上訴於
臺灣高等法院。
                                    書記官   魏慧夷
中      華      民      國      八十九      年     三     月   二十三   日
附錄法條：
毒品危害防制條例第十一條：
持有第一級毒品者，處三年以下有期徒刑、拘役或新臺幣五萬元以下罰金。
持有第二級毒品者，處二年以下有期徒刑、拘役或新臺幣三萬元以下罰金。
持有專供製造或施用毒品之器具者，處一年以下有期徒刑、拘役或新臺幣一萬元以下
罰金。


司法院資訊處製作；財團法人民間司法改革基金會備份。
